【裁判字號】    98,台抗,265
【裁判日期】    980416
【裁判案由】    損害賠償強制執行
【裁判全文】
最高法院民事裁定              九十八年度台抗字第二六五號
再抗告人  甲○○
代 理 人  楊尚賢律師
上列再抗告人因與乙○○等間損害賠償強制執行聲明異議事件，
對於中華民國九十七年十月十七日台灣高等法院裁定（九十七年
度抗字第一三八八號），提起再抗告，本院裁定如下：
    主  文
再抗告駁回。
再抗告程序費用由再抗告人負擔。
    理  由
本件再抗告人持台灣台北地方法院（下稱台北地院）發給之債權
憑證（執行名義為台灣高等法院九十五年度訴字第三三號民事確
定判決，下稱原確定判決），向該法院聲請對相對人即債務人乙
○○等之財產為強制執行，台北地院通知再抗告人查報債務人可
供執行之財產，再抗告人對之聲明異議，經台北地院裁定駁回，
再抗告人對之提起抗告，原法院以：台北地院命再抗告人查報相
對人可供執行之確切財產標的，再抗告人雖以(一)債務人乙○○所
繳刑事保證金新台幣（以下同）六百萬元，執行法院應發給命第
三人向執行法院支付轉給債權人之執行命令；(二)債務人丙○○在
訴訟中聲明「願供擔保，請准宣告免為假執行」，顯自認有充足
金額提供擔保，應認有履行義務之可能而不履行，執行法院應依
強制執行法第二十二條規定為命供擔保、拘提、管收及限制出境
等程序；(三)執行法院應命丙○○提出隱匿之財產二千二百十餘萬
元為清償；(四)丙○○於訴訟繫屬後，將其所有坐落台北市○○路
○段一七二、一七六號十六樓不動產（下稱至善路房地）出售轉
讓第三人廖浤書，再由第三人李政昊為廖浤書占有，依強制執行
法第四條之二第一項第一款規定，應對該不動產為執行等語，聲
明異議。但查乙○○所繳刑事保證金六百萬元，業經台北地院於
民國九十六年一月四日函同法院刑事庭，於該刑事案件終結應發
還保證金時，准予扣押，而刑事保證金非經免除具保責任或退保
者，不得發還（見刑事訴訟法第一百十九條第三項），執行法院
自不得逕命刑事庭向執行法院支付轉給再抗告人。又丙○○雖在
訴訟中陳明願供擔保，請准免為假執行等語，惟在其依該判決提
供擔保前，不能遽認其有此財產而得對之執行，亦難據以認定丙
○○顯有履行義務之可能而故不履行；至於再抗告人謂丙○○隱
匿財產二千二百十餘萬元乙節，並未提出任何佐證，所述尚非可
採。又至善路房地登記為第三人李政昊所有，而原確定判決係依
侵權行為規定，命債務人連帶清償二百六十六萬七千元本息，非
以上開不動產為訴訟標的，無強制執行法第四條之二第一項規定
之適用，自不得逕對該不動產為強制執行。再抗告人聲請強制執
行，既未表明可供強制執行之標的，台北地院通知其查報債務人
可供執行之確切財產，於法並無不合，再抗告人對之聲明異議，
為無理由等詞，因而維持台北地院之裁定，裁定駁回再抗告人之
抗告，經核並無適用法規顯有錯誤之情事。又就債務人對於第三
人之金錢債權為執行時，執行法院認為適當時，始得命第三人向
執行法院支付轉給債權人，此觀強制執行第一百十五條第二項規
定自明。而刑事保證金，依刑事訴訟法第一百十九條第三項規定
，非經免除具保責任或退保者，不得發還，自不適於核發支付轉
給命令。另強制執行法第四條之二第一項規定執行名義為確定終
局判決者，除當事人外，對於訴訟繫屬後為當事人之繼受人及為
當事人或其繼受人占有請求之標的物者，亦有效力。所謂「為當
事人之繼受人」，係指自然人死亡或法人消滅概括繼承或承受其
權利義務之「一般繼受人」，與受讓訴訟標的之「特定繼受人」
；所謂「為當事人或其繼受人占有請求之標的物者」，則係指專
為當事人或繼受人之利益占有標的物而言。本件為執行名義之確
定判決，係再抗告人本於侵權行為之法律關係起訴，其訴訟標的
為侵權行為損害賠償請求權；而再抗告人所指之第三人廖浤書或
李政昊僅係受讓債務人丙○○所有不動產（再抗告人指係轉讓廖
浤書，李政昊係為廖浤書占有），非受讓該訴訟標的，均非上開
規定所稱之繼受人或為繼受人之利益占有標的物之人，自無該規
定之適用。再抗告意旨，徒執陳詞，指摘原裁定不當，聲明廢棄
，難謂有理由。
據上論結，本件再抗告為無理由。依強制執行法第三十條之一、
民事訴訟法第四百九十五條之一第二項、第四百八十一條、第四
百四十九條第一項、第九十五條、第七十八條，裁定如主文。
中    華    民    國  九十八  年    四    月   十六   日
                      最高法院民事第一庭
                          審判長法官  蕭  亨  國
                                法官  葉  勝  利
                                法官  高  孟  焄
                                法官  許  澍  林
                                法官  袁  靜  文
      本件正本證明與原本無異
                                      書  記  官
中    華    民    國  九十八  年    五    月    四    日
                                                      Ｑ


司法院資訊處製作；財團法人民間司法改革基金會備份。
